臺灣高等法院臺南分院民事判決
110年度再易字第19號
再審原告    蘇慶麟  
訴訟代理人  郭國益律師
再審被告    蘇東治  
上列當事人間請求核定土地租金等事件，再審原告對於中華民國
109年5月14日本院第二審確定判決(110年度再易字第3號、108年
度上字第37號)提起再審，本院於111年5月31日言詞辯論終結，
判決如下：
    主  文
再審之訴駁回。
再審訴訟費用由再審原告負擔。
    事實及理由
一、按再審之訴，專屬為判決之原法院管轄，並應於30日之不變
    期間內提起。前項期間，自判決確定時起算，判決於送達前
    確定者，自送達時起算。民事訴訟法第499條第1項、第500
    條第1項、第2項定有明文。再審原告係對於本院110年度再
    易字第3號民事確定判決(下稱前再審確定判決)，主張該判
    決有民事訴訟法第496條第1項第1款適用法規顯有錯誤、及
    同法第497條重要證物漏未斟酌之再審事由，向本院提起再
    審之訴，專屬本院管轄。又本院前再審確定判決屬不得上訴
    第三審之事件，於110年8月24日宣判時即告確定，並於110
    年8月30日該判決書送達於再審原告，有送達證書影本附卷
    可參（見前再審確定判決卷第157頁）。再審原告於110年9
    月23日對原確定判決提起本件再審之訴，並未逾民事訴訟法
    第500條第1項所定之30日不變期間，合先敘明。
二、再審原告主張：坐落於臺南市○○區○○段0000○0000○0000地號
    土地(下合稱系爭土地)為再審被告所有，其上有同段000、0
    00建號即門牌號碼臺南市○○區○○村○○○街000號建物(下稱系
    爭建物)。伊於96年9月12日取得系爭建物之所有權，依法應
    給付再審被告租金。惟本院108年度上字第37號確定判決(下
    稱系爭37號確定判決)就核定租金部分，從前訴訟程序第一
    審判決之申報地價年息4％改判至8％，而該判決之論述幾乎與
    第一審判決完全相同，並無新事證足以推翻第一審之論述，
    而系爭建物所使用之基地，附近多為住家，後方又為魚塭及
    二仁溪(對岸即屬於高雄區域)，可謂台南邊陲地帶，不但極
    為偏僻，尤無繁榮可言。苟如此偏僻地區可核定法定租金為
    申報地價年息8%(即將一審所核定之4%提高一倍)，則坐落於
    台南市之健康路、中華路、中山路、博愛路等略為繁榮地段
    ，又將如何核定其法定租金？是系爭37號確定判決及前再審
    確定判決確係嚴重違背比例原則，消極不適用民事訴訟法第
    222條第3項及第4項之法規，顯然影響裁判者。是前再審確
    定判決非但有消極的不適用法規顯然影響裁判，抑且有失公
    允，嚴重損及再審原告。又其提出臺南市地圖一張，以證明
    系爭基地確係位極偏僻，毫無繁榮，以之相較於其他地區，
    謂為臺南邊陲地帶，實不為過，系爭37號確定判決，及前再
    審確定判決卻為相反之認定，則前再審確定判決、系爭37號
    確定判決顯有民法第496條第1項第1款、第497條所定之再審
    事由，爰提起本件再審之訴，求為判命：㈠原確定判決(即前
    再審確定判決、系爭37號確定判決）均廢棄。㈡再審被告於
    第二審之上訴駁回。
三、再審被告則以：前再審確定判決、系爭37號確定判決並無再
    審事由，再審之訴為無理由等語，資為抗辯。並聲明：再審
    之訴駁回。
四、本院之判斷：
　㈠按民事訴訟法第496條第1項第1款所謂適用法規顯有錯誤，係
    指確定判決依其所認定之事實為基礎，判斷其適用之法規，
    顯然不合於法律規定，或與司法院現尚有效之解釋顯有違反
    ，或消極的不適用法規，顯然影響裁判者而言，並不包括判
    決理由矛盾、理由不備、取捨證據及認定事實錯誤之情形在
    內（最高法院84年度台上字第2470號、92年度台上字第320
    號判決意旨參照），故事實審法院認定事實之職權，無適用
    法規顯有錯誤可言。最高法院96年度台聲字第 387號裁定以
    ：「民事訴訟法第 496條第1項第1款所謂適用法規顯有錯誤
    ，對本院裁判言，應以該裁判依據第二審所確定之事實而為
    之法律上判斷，有適用法規顯有錯誤之情形為限，並不包括
    認定事實錯誤或判決不備理由之情形在內，事實審法院認定
    事實縱有不當，亦不生適用法規顯有錯誤問題」，亦持與前
    揭判決相同之見解，僅因第三審為法律審，而民事訴訟法第
    476條第1項明文規定：「第三審法院，應以原判決確定之事
    實為判決基礎」，故謂：「民事訴訟法第496條第1項第1款
    所謂適用法規顯有錯誤， 對本院裁判言，應以該裁判依據
    第二審所確定之事實而為之法律上判斷，有適用法規顯有錯
    誤之情形為限」，非謂對於第二審法院之確定判決，依民事
    訴訟法第 496條第1項第1款規定提起再審之訴時，即得排除
    前述要件適用。準此，前再審確定判決以系爭37號確定判決
    所確定之事實，判斷適用法規是否顯有錯誤，並無民事訴訟
    法第222條第3項、第4項規定之違背可言，亦無違背民事訴
    訟法第 496條第1項第1款規定之規定，再審原告執此主張前
    再審確定判決適用法規顯有錯誤，具有民事訴訟法第496條
    第1項第1款之再審事由云云，實不足取。
　㈡次按依民事訴訟法第 497條之規定提起再審之訴，必以依同
    法第 466條不得上訴於第三審法院之事件，其經第二審確定
    之判決，就足影響於判決之重要證物，漏未斟酌為其要件。
　　惟所謂「重要證物漏未斟酌」，係指當事人在前訴訟程序已
    經提出，第二審確定判決漏未於判決理由中斟酌者而言；申
    言之，該項證物如經斟酌，原判決將不致為如此之論斷，若
    縱經斟酌亦不足影響原判決之內容，或原判決曾於理由中說
    明其為不必要之證據者，均與本條規定之要件不符。查再審
    原告於本院前再審確定判決再審訴訟程序時，並未提出臺南
    市地圖一張，是再審原告主張前再審確定判決就上開臺南市
    地圖漏未斟酌等語，尚不足採，其執此主張前再審確定判決
    有民事訴訟法第497條再審事由，亦無理由。
　㈢又再審之確定判決有合於再審之理由，法院方得對該再審確
    定判決事件所據以提起再審之原確定判決是否有再審理由加
    以審查，倘再審之確定判決並無再審之理由，法院即無就該
    再審確定判決事件所據以提起再審之原確定判決審查其有無
    再審理由之必要。本件再審原告提起本件再審之訴，併主張
    系爭37號確定判決、前再審確定判決亦有消極不適用民事訴
    訟法第222 條第3 項、第4項規定適用法規顯有錯誤之再審
    理由部分，因本件再審之確定判決，並無再審之理由，已如
    前述，自無加以審究必要。
五、綜上所述，再審原告主張原確定判決有民事訴訟法第496條
    第1項第1款、第497條之再審事由，不足採取，其執此提起
    本件再審之訴，為無理由，應予駁回。
六、本件事證已臻明確，兩造其餘攻擊防禦方法及立論之證據資
    料，均經本院審酌後，認為對判決結果不生影響，無逐一論
    述之必要，併予敘明。
七、據上論結，本件再審之訴為無理由，依民事訴訟法第78條，
    判決如主文。
中　　華　　民　　國　　111 　年　　6 　　月　　21　　日

                  民事第二庭    審判長法　官  吳上康

                                      法　官  林育幟

                                      法　官  李素靖
上為正本係照原本作成。
不得上訴。
中　　華　　民　　國　　111 　年　　6 　　月　　21　　日

                                      書記官  高曉涵